【裁判字號】    99,上,14
【裁判日期】    990428
【裁判案由】    侵權行為損害賠償
【裁判全文】
臺灣高等法院花蓮分院民事判決            99年度上字第14號
上  訴  人  乙○○
被上訴人    甲○○
訴訟代理人  丙○○
複代理人    丁○○
上列當事人間請求侵權行為損害賠償事件，上訴人對於中華民國
99年1月8日臺灣花蓮地方法院98年度訴字第347號第一審判決提
起上訴，本院於99年4月14日言詞辯論終結，判決如下：
    主  文
原判決關於駁回上訴人下列第二項部分暨訴訟費用之裁判（除確
定部分外）均廢棄。
上開廢棄部分，被上訴人應再給付上訴人新臺幣貳拾參萬玖仟
佰拾元及自民國九十八年九月九日起至清償日止，按週年利率
百分之五計算之利息。
其餘上訴駁回。
被上訴人應給付上訴人新臺幣壹萬柒仟壹佰參拾元及自民國九十
九年二月二十六日起至清償日止，按週年利率百分之五計算之利
息。
第一、二審訴訟費用，由被上訴人負擔十分之二，餘由上訴人負
擔；擴張之訴訴訟費用由被上訴人負擔。
    事實及理由
壹、程序部分：
    上訴人於原審依據侵權行為損害賠償之法律關係提起本件訴
    訟，上訴後擴張請求被上訴人應給付增加之醫療費用新臺幣
    （下同）7,290元及往返醫院之計程車費用9,840元，合計17
    ,130元，核屬擴張應受判決事項之聲明；又上訴人聲明請求
    廢棄原判決不利於上訴人部分，廢棄部分被上訴人應再給付
    上訴人1,666,770元，嗣於本院言詞辯論時減縮為請求廢棄
    部分被上訴人應再給付1,269,330元，核屬減縮應受判決事
    項之聲明，均合於民事訴訟法第446條第1項、第255條第1項
    第3款之規定，爰准許之。
貳、實體部分：
一、上訴人起訴主張被上訴人於民國98年1月20日上午，駕駛車
    號9268─ＳＮ號自小客車，在花蓮縣花蓮市○○街、民權七
    街口，過失撞及上訴人所騎乘之ＨＧＸ─381號機車，致上
    訴人人車倒地，受有第三頸椎閉鎖性骨折、臉部開放性傷口
    等傷害，機車並因之毀損，為此起訴請求被上訴人給付醫藥
    費、計程車費、機車修理費、不能工作之損失、精神慰撫金
    等共計新臺幣(下同)1,780,263元。原審審理結果，認上訴
    人請求被上訴人給付門諾醫院醫藥費10,753元、計程車費10
    ,080元、機車修理費22,660元及慰撫金70,000元部分共計11
    3,493元及自起訴狀繕本送達翌日起至清償日止按週年利率5
    %計算之利息為有理由，其餘請求則屬無據而予以駁回。
二、上訴人不服原審判決駁回之部分，其上訴理由除與原審相同
    者茲予引用外，補充另以：
  (一)上訴人因本件車禍至萬順外科中醫診所診治部分，業已提出
    萬順外科中醫診所診斷證明書及藥費收據等在卷可按，原判
    決僅以藥費收據之形式即認上訴人係自費購買藥品，自屬有
    誤。且車禍受傷後需就診復健多少次，方能認定已治癒，此
    需醫療專業之評估，上訴人至今猶依門諾醫院醫師診斷因頸
    椎挫傷等須繼續門診治療復健中，則上訴人之傷勢顯尚未治
    癒，原審認上訴人復建達40餘次，「衡情」已足治癒傷勢，
    顯違醫療專業之認定。
  (二)上訴人雖從事技術性之專業工作，但包含有粗重性工作之內
    容，如冷氣、冷凍櫃及電業之安裝、維修或常需搬動重物，
    原審認上訴人並非完全不能工作而未喪失或減少勞動能力，
    自屬違誤。又不能工作之損害賠償部分，上訴人僅請求一個
    月之最低基本工資17,280元。
  (三)上訴人因本件車禍受傷至今，因頸椎造成之症候群使上訴人
    手臂、頸部、頭部等處，經常是麻痺、疼痛也常使上訴人無
    法睡眠，身心備受煎熬，家人亦需分力照顧，上訴人所受傷
    害極大，原審僅准許慰撫金7萬元，而駁回其餘部分之請求
    ，亦有違誤。
  (四)上訴人於原審起訴後，仍繼續門診治療中，增加醫療費用7,
    290元及往返醫院之計程車費用9,840元，合計17,130元，均
    為因本件車禍持續支出之必要費用，故擴張請求此部分之損
    害賠償。
  (五)並聲明：1.原判決不利於上訴人部分廢棄。2.前項廢棄部分
    ，被上訴人應再賠償給付上訴人1,269,330元及自98年9月9
    日起到清償日止，按週年利率5%計算之利息。3.被上訴人應
    再給付上訴人17,130元及自上訴理由狀繕本送達翌日起至清
    償日止，按週年利率5%計算之利息。4.訴訟費用由被上訴人
    負擔。
三、被上訴人方面除與原審判決相同者予以引用外，另補充答辯
    如下：
  (一)中醫費用部分被上訴人不同意給付，上訴人應證明與本件車
    禍事故相關才能請求。
  (二)不能工作之損失部分，被上訴人同意給付上訴人一個月之最
    低基本工資17,280元。
  (三)精神慰撫金部分請法院依法判決。
  (四)擴張請求之醫療費用及計程車費用共17,130元被上訴人同意
    給付。
  (五)並聲明：上訴及擴張之訴均駁回，上訴及擴張之訴之訴訟費
    用由上訴人負擔。
四、兩造不爭執之事實：
  1.被上訴人同意給付上訴人擴張之訴請求的損害賠償17,130元
    。
  2.被上訴人同意給付上訴人一個月不能工作之損失17,280元。
五、本件爭執之重點在於：上訴人請求萬順外科中醫診所之藥費
    22,050元部分有無理由？上訴人主張原審僅准許精神慰撫金
    7萬元過低，另請求給付123萬元有無理由？茲審酌如下：
  1.中醫醫療費用部分：上訴人主張因被上訴人之過失致上訴人
    受到第三頸椎閉鎖性骨折、臉部開放性傷口等傷害之事實，
    為被上訴人所不爭執，並有原審法院98年度花交簡字第301
    號刑事判決在卷可按，自堪認為真實。而上訴人因本件車禍
    而至萬順外科中醫診所診治支出藥費22,050元之事實，業據
    其提出萬順外科中醫診所診斷證明書及收據21紙在卷以資證
    明。依上開萬順外科中醫診所診斷證明書記載：上訴人因頸
    椎閉鎖性骨折、胸部挫傷造成胸痛、內傷，自98年1月29日
    至同年8月31日止共門診21次等語，核與上訴人提出之萬順
    外科中醫診所收據21紙記載內服藥等語相符，足認上訴人因
    本件車禍確有至中醫診所治療之必要，則上訴人主張因本件
    車禍之傷害而支出上開醫療費用22,050元之事實，核屬有據
    ，上訴人此部分請求應予准許。被上訴人徒以上訴人應證明
    中醫費用與車禍相關云云置辯，而未反證上訴人有何不須至
    中醫治療之必要或與車禍無關之事實，其上開辯詞即非可採
    。
  2.精神慰撫金部分：按因故意或過失，不法侵害他人之權利者
    ，負損害賠償責任；不法侵害他人之身體、健康而情節重大
    者，被害人雖非財產上之損害，亦得請求賠償相當之金額，
    民法第184條第1項與第195條第1項前段分別定有明文。茲審
    酌上訴人因本件車禍受到頸椎閉鎖性骨折之傷害、傷勢非輕
    ，且自車禍發生後至今1年有餘長期至醫院接受復健，日常
    生活顯然大受影響，而上訴人原擔任電匠工作，工作不定，
    被上訴人則為教師，兩造於97年各有多筆股票投資、上訴人
    名下有多筆不動產及汽車3輛，被上訴人名下亦有不動產及
    汽車2輛，此有兩造之稅務電子閘門財產所得調件明細表在
    卷等情綜合判斷，認原審僅准許7萬元之精神慰撫金尚嫌過
    低，被上訴人應再給付上訴人20萬元之精神慰撫金，方屬適
    當，逾此範圍之請求，則屬過高，不能准許。
  3.至於上訴人擴張之訴請求之醫療及計程車費用17,130元及一
    個月不能工作之損失17,280元部分，既為被上訴人同意給付
    ，此部分自應准許。
六、從而，上訴人基於侵權行為損害賠償之法律關係，請求被上
    訴人給付中醫醫療費用22,050元、一個月不能工作之損害17
    ,280元、精神慰撫金20萬元，合計239,330元，另擴張請求
    醫療及計程車費用共17,130元及各自起訴狀、上訴理由狀繕
    本送達翌日（分別為98年9月9日、99年2月26日）起至清償
    日止按週年利率5%計算之利息，為有理由，應予准許。上訴
    意旨指摘原判決駁回其前開239,330元部分不當，求予廢棄
    改判，為有理由，爰由本院將原判決此部分予以廢棄，改判
    如主文第二項所示。至於上訴人之請求不應准許部分，原判
    決為上訴人敗訴之判決，經核於法並無不合，上訴意旨求予
    廢棄改判，為無理由，應駁回其上訴。
七、據上論結，本件上訴部分一部有理由，一部無理由，擴張之
    訴為有理由，爰依民事訴訟法第449條第1項、第450條、第7
    8條、第79條，判決如主文。
中    華    民    國    99    年    4     月    28    日
                  民事庭審判長法  官  何方興
                              法  官  許仕楓
                              法  官  林碧玲
以上正本證明與原本無異。
本件不得上訴。
中    華    民    國    99    年    4     月    28    日
                              書記官  李閔華

司法院資訊處製作；財團法人民間司法改革基金會備份。
